【裁判字號】    92,台上,7306
【裁判日期】    921225
【裁判案由】    懲治走私條例
【裁判全文】
最高法院刑事判決                              九十二年度台上字第七三０六號
    上  訴  人  甲○○
    選任辯護人  邱群傑律師
                陳郁仁律師
右上訴人因懲治走私條例案件，不服台灣高等法院中華民國九十二年八月七日第二審
判決（九十二年度上訴字第一七００號，起訴案號：台灣新竹地方法院檢察署九十年
度偵字第三八三０號、九十一年度偵字第三七七號），提起上訴，本院判決如左：
    主  文
上訴駁回。
    理  由
按刑事訴訟法第三百七十七條規定，上訴於第三審法院，非以判決違背法令為理由，
不得為之。是提起第三審上訴，應以原判決違背法令為理由，係屬法定要件。如果上
訴理由狀並未依據卷內訴訟資料，具體指摘原判決不適用何種法則或如何適用不當，
或所指摘原判決違法情事，顯與法律規定得為第三審上訴理由之違法情形，不相適合
時，均應認其上訴為違背法律上之程式，予以駁回。本件上訴人甲○○上訴意旨略稱
：原判決認定查扣之現金新台幣（下同）八百二十七萬一千元，係上訴人受「阿弟」
委託以每一百萬元可獲取一千元之報酬而夾帶入境云云，與上訴人於檢察官偵查及於
一審供稱：八百萬元係阿弟交給我等語云云不符，且該部分事實，除上訴人供述外，
亦無其他證據足資證實，亦與證人王昭平於一審證述情節有出入，該查扣之八百二十
七萬一千元極有可能為上訴人所有尚未存入銀行，因置於船上而被查扣，原審未詳予
查明，遽以上訴人自白為唯一依據而為判決，有查證未盡、證據上理由矛盾、違背證
據法則等違法等語。
惟查原判決認定上訴人有該判決事實欄所載擔任漁船船長，私擅駕駛漁船航行至大陸
地區及前後二次從大陸地區私運管制物品之漁貨逾公告數額進入台灣地區之事實，因
而維持第一審依連續犯、牽連犯規定從一重論處上訴人共同連續私運管制物品進口逾
公告數額罪刑（緩刑肆年，緩刑期間付保護管束）部分之判決，已詳予明所依憑之
證據及理由。上訴意旨並未具體指摘此部分論罪科刑判決有何違背法令之情形。至於
原判決事實後段記載「……另在船上密艙內扣得甲○○以每一百萬元可獲得一千元代
價受『阿弟』委託所帶回之新台幣現金八百二十七萬一千元」部分，該判決事實已於
括弧內記載「此部分檢察官認違反洗錢防制法，不另為無罪之諭知，詳後述」之意旨
，其理由第四項亦明：上訴人自大陸地區攜帶現金八百餘萬元進入台灣地區之行為
部分，難認係屬非法走私行為，且查無證據足資證明上訴人有違反洗錢防制犯行，公
訴人指訴上訴人此部分行為係違反洗錢防制法，為不能證明犯罪，因公訴人認此部分
與論罪科刑部分有想像競合犯裁判上一罪關係，故毋庸另為無罪之諭知，至於上訴人
未經報關自大陸地區攜帶新台幣超過限額進入台灣地區，應由行政機關予以退運，則
屬行政機關行政處分之另一問題等意旨綦詳。按縱認上訴人於檢察官偵查及於一審供
稱：伊所駕駛之「金富號」漁船船上被查獲扣押之八百二十七萬一千元現金，其中八
百萬元整數為綽號「阿弟」者以每一百萬元一千元之代價，拜託伊從大陸載回台灣的
，其餘錢款二十七萬一千元為伊自己所有等語（見偵字第三七七號偵查卷第三十五頁
背面、一審訴字卷第九頁至第十頁），始與事實相符，原判決事實記載該被查獲扣案
之八百二十七萬一千元均屬「阿弟」委託上訴人從大陸地區帶回台灣者，與事實未盡
相符，惟此乃屬行政機關為行政處分時應予查明審酌之另一問題。原判決既已明上
訴人受「阿弟」委託，自大陸地區夾帶上開現鈔以漁船運回台灣地區之行為部分，不
構成犯罪，因公訴人認該部分與上訴人有罪部分有牽連犯裁判上一罪關係，故毋庸另
為無罪諭知之意旨，該部分事實記載上訴人受「阿弟」委託夾帶現鈔之數額縱與事實
有出入，亦不影響原審判決之結果。至原判決理由第三項謂「核上訴人就犯罪事實二
所為，係犯台灣地區與大陸地區人民關係條例第八十條第一項前段之罪及修正前懲治
走私條例第二條第一項之私運管制物品進口逾公告數額罪」一語，依原判決全文意旨
以觀，乃指上訴人就原判決犯罪事實第二項所指上訴人為漁船船長，未經主管機關許
可，擅自駕駛漁船航行至大陸地區，並私運大陸地區漁貨逾公告數額回台灣地區之行
為，構成上開犯罪。因此自難以原判決論斷上訴人不構成犯罪而不另為無罪諭知部分
之事實記載，與事實未盡相符而遽指原判決有查證未盡、採證違反證據法則或理由矛
盾等違誤。上訴意旨所為指摘，核與法律規定得為第三審上訴理由之違法情形不相適
合，其上訴違背法律上之程式，應予駁回。
據上論結，應依刑事訴訟法第三百九十五條前段，判決如主文。
中      華      民      國    九十二    年     十二     月    二十五    日
                              最高法院刑事第十二庭
                                  審判長法官  陳  正  庸
                                        法官  賴  忠  星
                                        法官  王  居  財
                                        法官  林  開  任
                                        法官  呂  永  福
      右正本證明與原本無異
                                              書  記  官
中      華      民      國    九十三    年      一      月      二      日
                                                                        Ｋ


司法院資訊處製作；財團法人民間司法改革基金會備份。
